【裁判字號】    94,上訴,242
【裁判日期】    950118
【裁判案由】    妨害自由
【裁判全文】
臺灣高等法院花蓮分院刑事判決         94年度上訴字第242號
上  訴  人  臺灣花蓮地方法院檢察署檢察官
被      告  乙○○
上列上訴人因被告妨害自由案件，不服臺灣花蓮地方法院94年度
花訴字第8號中華民國94年10月5日第一審判決（起訴案號：臺灣
花蓮地方法院檢察署93年度發查偵字第 600號），提起上訴，本
院判決如下：
    主  文
上訴駁回。
    理  由
一、公訴要旨：
（一）起訴事實：乙○○基於妨害他人自由之犯意，於民國93年
      01月03日上午08時許，在花蓮縣花蓮市○○路6號3樓之3
      （起訴書誤載為3樓之1）住處，因細故將大門鎖上，並擋
      住大門，強令甲○○留置屋內，以此種方法剝奪甲○○之
      行動自由，嗣因甲○○見狀，欲由窗戶離開，不慎墜樓，
      始為警查悉上情。
（二）起訴法條：刑法第302條第1項。
（三）起訴證據：
      １證人甲○○於警詢及檢察官偵查時之指述。
      ２甲○○之診斷證明書一紙。
二、本院之判斷
（一）按犯罪事實應依證據認定之，無證據不得認定犯罪事實；
      又不能證明被告犯罪者，應諭知無罪之判決，刑事訴訟法
      第154條第2項、第301條第1項分別定有明文。而「告訴人
      之告訴，係以使被告受刑事訴追為目的，是其陳述是否與
      事實相符，仍應調查其他證據以資審認」，「被害人之陳
      述如無瑕疵，且就其他方面調查又與事實相符，固足採為
      科刑之基礎，倘其陳述尚有瑕疵，則在未究明前，遽採為
      論罪科刑之根據，即難認為適法」，最高法院52年台上字
      第1300號及61年台上字第3099號判例著有上述的見解可以
      參照。至所謂被害人之陳述無瑕疵，是指被害人所為不利
      被告的陳述，與社會上一般生活經驗或卷存的其他客觀事
      實並無矛盾而言，有不合於此，即不能以被害人之陳述作
      為論斷的證據。
（二）經查：
    １被告乙○○於原審堅決否認上述犯行，辯稱：當時他和甲
      ○○是同居在該處的男女朋友，約案發當天凌晨，甲○○
      打電話說她出車禍，他就去車禍現場送甲○○就醫，並在
      醫院裡照顧甲○○一整夜，早上約七、八點可以出院時，
      他就載甲○○回家，兩人因為他在外面有沒有其他女人一
      事發生爭執，後來因為在醫院一晚上都沒睡，他就跟甲○
      ○說很累，不要吵了，他就進入浴室洗澡，結果就聽到碰
      的一聲，甲○○就掉下樓去了，他並沒有妨害甲○○自由
      ，強令甲○○留在該住所，而且該處大門根本無法反鎖等
      語。
    ２甲○○於93年1月3日凌晨因車禍至門諾醫院急診，被告經
      通知後即趕至醫院照顧，並於當日早上約07時許，與甲○
      ○二人一同出院返回上述花蓮市○○路6號3樓之3 處所，
      嗣於同日早上約08時許，甲○○即從該處窗台墜樓受傷的
      事實，並經證人即告訴人甲○○證述詳盡，且有診斷證明
      書二紙在卷可按。
    ３證人即告訴人甲○○雖指述被告在上述時間、地點對其有
      妨害自由的犯行，然徵之其就關鍵之爭點即被告係如何妨
      害其自由乙節，於警詢中原指述稱：她於93年1月3日（筆
      錄誤載為1月7日）07時許，在門諾醫院急診室門口要出院
      時，是要自行離去不想去被告家，但被告就雙手強拉她上
      車載往被告家，她當時覺得很無助丟臉所以沒呼救，到了
      被告住處，被告是以將門反鎖不讓她離開該住處的方式妨
      害她的自由，她見該處窗戶可以離開，所以她就跳窗離開
      等語等語（見警卷第5頁），於93年9月9日偵查中則改口
      指稱：她當時和被告是男女朋友關係，被告要她一起回家
      ，她才會和被告一起進入上址，結果她要離開時，被告不
      讓她離開，就發生爭執，後來她就跳窗等語（見發查卷第
      3頁、第4頁），復於94年4月20日偵查時稱：當天被告到
      醫院後，她要出院回北濱街住處休息，坐上被告的車後才
      發現車行路線不同，被告是載她去被告中興路住處，她不
      肯，二人就發生爭執，被告後來將她強拉進屋，她半推半
      就進屋後被告還是不讓她離去，她確定無法離開才會想從
      窗戶爬出去，她在爬窗戶時被告一直在客廳大門口，沒有
      去廁所等語（見偵卷第13頁、第14頁）；於原審審理時又
      改稱：當天被告好心把她從門諾醫院接回去，在車上她有
      表示要回家，但被告都不吭聲，在中間她還想跳車並呼救
      ，但是身體很虛弱無法跳車，後來被告還將她強拉下車拉
      進被告住處，她要開門離開，被告都一直不讓她離開，把
      門反鎖還站在門口不讓她走，後來她趁被告到洗手間拿衛
      生紙擤鼻涕時，就從窗戶走，那時她不從大門逃出去是因
      為大門都被被告反扣，所以只好從窗戶走等語（見原審卷
      第72頁、第73頁），其前後所述實有多處矛盾不符之處。
      而且其於警詢、偵查及原審審理時，對於當時與被告二人
      之關係是否為男女朋友、是否同居於上址、自門諾醫院出
      院時被告有無以強制力將其載往上址、該處大門可否反鎖
      、選擇自窗戶離開時被告究係正擋住大門，還是在洗手間
      內等情之證述內容，亦前後矛盾不一（見警卷第5頁、發
      查卷第3頁、第4頁、偵卷第13頁、第14頁、原審卷第54頁
      、第72頁至第77頁），顯見甲○○之指證，實有多處瑕疵
      難以採信之處。
    ４原審至上址現場履勘的結果，該住處大門入口門鎖，可輕
      易由門內轉動打開，無法反鎖，另窗戶窗台平滑，並無可
      供攀緣之設施等情，此有勘驗筆錄及照片在卷可查（見原
      審卷第14頁至第20頁），是告訴人甲○○稱被告將大門該
      處反鎖、她決定爬窗戶走等語，亦與實情不符，不足採信
      。
    ５再參酌告訴人甲○○迭指稱當時被告時常毆打她，花蓮縣
      警察局花蓮分局（下簡稱花蓮分局）及該分局美崙派出所
      都有報案紀錄等語，核與花蓮分局函覆稱該分局及美崙派
      出所均未受理過甲○○遭傷害之案件記錄等情不符，此有
      花蓮分局花市警刑字第0943003674號函文一紙在卷可查。
    ６綜上所述，本件告訴人之指述顯有瑕疵且與事實不符，不
      足採信，被告辯稱其未有剝奪告訴人行動自由之行為，應
      屬可採。此外，復查無其他積極證據足資證明被告確有公
      訴人所指之刑法第302條第1項之犯行。
（三）原審因以不能證明被告犯罪，而為被告無罪之判決，於法
      核無違誤。檢察官仍執前詞提起本件上訴，為無理由，應
      予駁回。
三、被告經合法傳喚，無正當理由不到庭，爰不待其陳述逕行判
    決。
四、適用法條：
    刑事訴訟法第368條、第371條。
本案經檢察官林慧到庭執行職務。
中    華    民    國    95    年    1     月    18    日
                  刑事庭審判長法  官  吳鴻章
                              法  官  林慶煙
                              法  官  蔡勝雄
以上正本證明與原本無異。
如不服本判決，應於判決送達後十日內向本院提出上訴狀。其未
述理由者，並應於提出上訴狀後十日內向本院補提理由狀 (須
附繕本)。
                              書記官  陳有信
中    華    民    國    95    年    1     月    18    日


司法院資訊處製作；財團法人民間司法改革基金會備份。
